【裁判字號】    98,消債抗,28
【裁判日期】    990226
【裁判案由】    抗告事件
【裁判全文】
臺灣宜蘭地方法院民事裁定            98年度消債抗字第28號
抗  告  人  乙○○
相  對  人  國泰世華商業銀行股份有限公司
法定代理人  甲○○
相  對  人  遠東國際商業銀行股份有限公司
法定代理人  丙○○
相  對  人  中國信託商業銀行股份有限公司
法定代理人  丁○○
上列當事人間消費者債務清理事件，抗告人對於民國98年7月21
日本院98年度事聲字第10號所為之聲明異議之裁定提出抗告，本
院裁定如下：
    主    文
抗告駁回。
抗告程序費用新台幣壹仟元由抗告人負擔。
    理    由
一、本件抗告意旨略以：抗告人於原更生程序期間業已多次與承
    辦之司法事務官磋商後，始訂定每月償還債權人新台幣（下
    同）20,000元，共分7年計84期並限制其生活程度之更生方
    案，若以前開方案其償還比例近4成觀之，實已充分兼顧債
    務人及債權人雙方之權利義務關係，然原裁定竟僅憑未酌量
    扶養義務人數分擔下另行每月單獨代母償還貸款12,200元，
    而認對於債權人權益影響非微，即廢棄更生認可之裁定，顯
    有未洽。又原更生方案已依消費者債務清理條例（下稱債清
    條例）第53條至第72條之規定經由法官認可更生方案，債權
    人及債務人雙方即不得再為異議或抗告，故原裁定所援用之
    法源基礎顯有錯誤，而有適用法令不當之違法，為此提起抗
    告，請求廢棄原裁定等語。
二、按債務人有薪資、執行業務所得或其他固定收入，法院認更
    生方案之條件公允者，得不經債權人會議可決，逕依債務人
    之聲請或依職權以裁定認可更生方案，債清條例第64條第1
    項定有明文。再按當事人對於司法事務官處理事件所為之終
    局處分，得於處分送達後10日之不變期間內，以書狀向司法
    事務官提出異議。司法事務官認前項異議有理由時，應另為
    適當之處分；認異議為無理由者，應送請法院裁定之。法院
    認第一項之異議為有理由時，應為適當之裁定；認異議為無
    理由者，應以裁定駁回之。此有債清條例第15條準用民事訴
    訟法第240條之4之明文。本件更生事件經本院以97年消債更
    字第79裁定准予更生後，由本院司法事務官以97年度執消債
    更第13號執行在案，其後於98年5月5日經本院司法事務官為
    認可債務人即抗告人所提之更生方案之裁定。然債權人即本
    件相對人等3家銀行，不服本院司法事務官所為該更生方案
    之認可，而於10日之不變期間內提出異議，而由本院司法事
    務官送由本院民事庭為裁定。是原審依前揭法條規定予以裁
    定，於法核屬無違，抗告人指陳原裁定援用法條錯誤，顯有
    誤會，並無理由，先此敘明。
三、原裁定廢棄本件更生方案認可之裁定，乃以抗告人所提更生
    方案，抗告人僅每月每期償還20,000元，剩餘12,200元卻替
    母親償還貸款，而查債務人每月薪資43,600元，其所陳報之
    必要支出為每月膳食費用3,900元、交通費用1,000元、租金
    費用5,500元、水電瓦斯費用1,000元，合計每月生活必要支
    出費用為11,400元，此有本院更生事件財產及收入狀況報告
    書在卷可稽（見本院97年度執消債更字第13號卷第159、163
    頁），是抗告人收入減去每月支出尚可剩餘32,200元，然而
    更生方案另將抗告人每月代母吳美霞繳納信用貸款12,572元
    ，計入抗告人每月應支出數額內，而僅核定債務人每月每期
    償還20,000元，而有未當；抗告人則陳以其所提更生方案係
    與承辦司法事務官及法官數次聯繫，總計償還比例達39.9%
    ，並依債清條例第62條第2項之規定對抗告人在未依更生條
    件全部履行完畢前之生活程度為相當限制，實已充分兼顧債
    務人及債權人雙方之權利義務關係，原裁定徒以抗告人每月
    尚餘12,200元且係用以代償母親債務，未考量扶養義人數之
    分擔問題，而逕認抗告人還款金額與支出金額有甚大差距，
    對債權人影響非微，而廢棄原認可更生方案之裁定，顯有未
    洽云云。惟查，對於聲請更生之人所提出之更生方案是否公
    允適當，需綜合聲請人之還款意願、薪資收入多寡及是否固
    定、所提列之支出費用是否合理，是否尚有一定相當價值之
    財產、還款成數及年限等多項因素為綜合判斷，申言之，非
    僅以還款達一定金額、年數及成數即得認更生方案為公允適
    當。本件抗告人陳稱為其母吳美霞償還債務部分，先主張是
    代其母支出房屋貸款，並提出其母名義之切結書為證（見消
    債更卷第57頁），後則改稱抗告人代母親支出房貸部分，恐
    有誤解，係抗告人之母曾借第三人林天賜名義借款約100萬
    元，每月繳交本息5,299元，此部分目前由抗告人為其母代
    償（見執消債更卷第81頁），嗣復另提出抗告人母親名義之
    說明書，惟內容係由抗告人以第一人稱之說明內容，主張第
    三人林五合向礁溪鄉農會之借款是受抗告人母親之託貸款出
    借抗告人，故由抗告人每月代償本息（見執消債更卷第170
    頁），則抗告人關於代償母親債務之原因事實，先後所述已
    顯有不一，況其提出之礁溪鄉農會放款餘額記明單關於林五
    合部分其貸放細目亦顯與所提出之借據不符（見執消債更卷
    第140、141頁），準此，抗告人此部分之主張自難信為真實
    。況縱有第三人以其個人名義向金融機構貸款轉借予抗告人
    之情事，該第三人亦僅得以債權人身分主張權利，抗告人逕
    將該部分代償金額列為必要支出，無異優先其他債權人受清
    償，抗告人之主張，自無可採。至於抗告人縱有代償母親之
    貸款債務，而直系血親相互間互負扶養之義務，雖有民法第
    1114條第1款之規定可按，然直系血親個人之債務基於債之
    相對性，其債權債務關係應僅存在於該借款人與貸與人間，
    與親屬間之扶養義務實屬二事。況且依抗告人之父林阿元（
    亦為抗告人之母扶養義務人）之財產清單所示渠有不動產二
    筆，抗告人之弟林啟榮96年各類所得資料清單中亦有薪資收
    入175,000元，此均有財產歸屬資料清單及各類所得資料清
    單可稽，故縱認抗告人主張其母每月須清償貸款12,572元為
    可採，亦應由前開3人共同負擔，以此計抗告人僅應負擔
    12,572/3= 4,191元，則抗告人每月生活必要支出費用即增
    加為15,591元（11,400+4,191），則以抗告人所陳每月收入
    43,000元計，扣除上開生活必要支出後尚餘28,009元(43,
    000-15,591=28,009)，故抗告人應可再提出高於20,000元每
    月每期還款金額，為期7年共84期，故抗告人提出之更生方
    案以每月每期僅償還20,000元，經衡量確對於相對人有所不
    公，原認可更生方案之裁定確有重為審酌之必要。故抗告人
    上開抗告理由，並不可採。
四、綜上，原裁定認本件認可更生方案之裁定，未審究抗告人應
    減除之代母清償債務費用，尚有未當，而廢棄該裁定，於法
    並無違誤，抗告人執詞提起抗告，請求廢棄原裁定，並無理
    由，應予駁回。爰為裁定如主文所示。
中    華    民    國    99    年    2     月    26    日
                  臺灣宜蘭地方法院民事庭
                      審判長法  官  楊麗秋
                            法  官  林翠華
                            法  官  張軒豪
以上正本係照原本作成。
本裁定不得再抗告。
中    華    民    國    99    年    3    月      1    日
                            書記官  謝佩欣

司法院資訊處製作；財團法人民間司法改革基金會備份。
